【裁判字號】    98,上更(一),157
【裁判日期】    980526
【裁判案由】    違反槍砲彈藥刀械管制條例等
【裁判全文】
臺灣高等法院刑事判決             98年度上更(一)字第157號
上  訴  人  臺灣新竹地方法院檢察署檢察官
上  訴  人
即  被  告  丙○○
                      號
選任辯護人  馮志剛律師
上列上訴人因違反槍砲彈藥刀械管制條例等案件，不服臺灣新竹
地方法院92年度訴字第464號，中華民國94年2月18日第一審判決
（起訴案號：臺灣新竹地方法院檢察署92年度偵字第1156、1787
號），提起上訴，本院判決後，經最高法院撤銷發回更審，本院
判決如下：
    主  文
原判決關於丙○○部分撤銷。
丙○○未經許可，持有可發射子彈具有殺傷力槍枝，處有期徒刑
貳年，併科罰金新臺幣捌萬元，罰金如易服勞役，以新臺幣壹仟
元折算壹日。
不明廠牌型號可發射子彈具有殺傷力槍枝壹支、開山刀壹把，均
沒收之。
    事  實
一、綽號「光頭」不詳姓名年籍成年男子，與綽號「三杯」不詳
    姓名年籍成年男子有金錢糾紛，「光頭」男子在得知綽號「
    三杯」男子經常出入由乙○○所經營並雇用丁○○為員工，
    設在新竹縣湖口鄉○○路744 號之「獨一無二」檳榔攤後，
    乃於民國91年9月21日夜間某時許，電告丙○○，要求其至
    前揭檳榔攤找綽號「三杯」男子理論，丙○○明知未經許可
    ，不得持有可發射子彈具有殺傷力槍枝及具有殺傷力之子彈
    ，竟基於未經許可持有可發射子彈具有殺傷力槍枝、子彈之
    犯意，將不明廠牌型號可發射子彈具有殺傷力槍枝一支（未
    扣案）及具有殺傷力制式子彈四顆，置放在其身上，並電告
    戊○○、己○○等人，一同前往上開檳榔攤，欲找綽號「三
    杯」男子理論。其等三人於翌日（即同月22日）凌晨零時40
    分許抵達現場，斯時，尚有綽號「光頭」之男子、應綽號「
    光頭」男子要求而前來之黃天助，及其他不詳姓名年籍成年
    男子共計六人亦已抵達現場，丙○○率先進入前揭檳榔攤，
    分別詢問在檳榔攤櫃檯之丁○○，及在檳榔攤後方客廳內之
    乙○○等人，綽號「三杯」男子是否在此處，丁○○及乙○○先後答稱不在，丙○○等人因未遇見「三杯」而心生怒氣
    ，仗人多勢眾，乃共同基於毀損財物犯意聯絡，丙○○、黃
    天助（業經判決確定）另基於恐嚇危害安全犯意聯絡，丙○○取出所持有已裝填前揭制式子彈之前開不明廠牌型號可發
    射子彈具有殺傷力槍枝，朝上開檳榔攤內掃射四槍（未擊中
    乙○○、丁○○二人），黃天助則取出預藏之非管制刀械開
    山刀一把，進入檳榔攤內揮舞並毀損檳榔攤玻璃等物，致使
    乙○○、丁○○因而心生畏懼，危害於伊等生命、身體安全
    ，其餘男子則持棍棒毀損檳榔攤櫥窗玻璃（毀損部分，未據
    告訴），丙○○等人始離去現場。乙○○、丁○○均未報警
    ，嗣經警據報得知上述槍擊事件，前往查訪，經乙○○、丁○○同意搜索後，於現場查獲丙○○開槍掃射後所留下之彈
    殼1顆、彈頭2顆等物後，於91年11月7日14時許，在桃園空
    軍基地指揮部基勤隊拘提黃天助到案，並起出上開非管制刀
    械開山刀一把。又於92年2月26日10時許，在丙○○新竹縣
    新豐鄉○○村○○鄰○○路○段456號住處，將其拘提到案，丙○○交出與上開作案用槍彈無關仿BERETTA廠半自動手槍製
    造不具殺傷力金屬玩具手槍一支及不具殺傷力金屬玩具子彈
    五顆等物，企圖脫免罪責。
二、案經新竹縣警察局、新竹縣警察局竹北分局報請臺灣新竹地
    方法院檢察署檢察官偵查起訴。
    理  由
一、證據能力部分：
  (一)按刑事訴訟，係以確定國家具體之刑罰權為目的，為保全證
    據並確保刑罰之執行，於訴訟程序之進行，固有許實施強制
    處分之必要，惟強制處分之搜索、扣押，足以侵害個人之隱
    私權及財產權，若為達訴追之目的而漫無限制，許其不擇手
    段為之，於人權之保障，自有未周。故基於維持正當法律程
    序、司法純潔性及抑止違法偵查之原則，實施刑事訴訟程序
    之公務員不得任意違背法定程序實施搜索、扣押；至於違法
    搜索、扣押所取得之證據，若不分情節，一概以程序違法為
    由，否定其證據能力，從究明事實真相之角度而言，難謂適
    當，且若僅因程序上之瑕疵，致使許多與事實相符之證據，
    無例外地被排除而不用，例如案情重大，然違背法定程序之
    情節輕微，若遽捨棄該證據不用，被告可能逍遙法外，此與
    國民感情相悖，難為社會所接受，自有害於審判之公平正義
    。因此，對於違法搜索、扣押所取得之證據，除法律另有規
    定外，為兼顧程序正義及發現實體真實，應由法院於個案審
    理中，就個人基本人權之保障及公共利益之均衡維護，依比
    例原則及法益權衡原則，予以客觀之判斷，亦即宜就(一)違背
    法定程序之程度。(二)違背法定程序時之主觀意圖（即實施搜
    索、扣押之公務員是否明知違法並故意為之）。(三)違背法定
    程序時之狀況（即程序之違反是否有緊急或不得已之情形）
    。(四)侵害犯罪嫌疑人或被告權益之種類及輕重。(五)犯罪所生
    之危險或實害。(六)禁止使用證據對於預防將來違法取得證據
    之效果。(七)偵審人員如依法定程序，有無發現該證據之必然
    性。(八)證據取得之違法對被告訴訟上防禦不利益之程度等情
    狀予以審酌，以決定應否賦予證據能力（最高法院93年台上
    字第664號判例意旨參照）。
  (二)辯護人雖辯稱：員警在乙○○經營之「獨一無二」檳榔攤查
    獲之彈頭二顆、彈殼一顆為違法搜索取得，無證據能力云云
    。經查，依證人甲○○所證，伊知悉本案槍擊案發生，經輾
    轉查訪後，前往上開檳榔攤調查，並在現場查獲彈頭二顆、
    彈殼一顆，第一次去時發現一顆子彈以及一顆彈頭，後來經
    被害人通知才又去現場找出彈殼及彈頭各一顆等情（見原審
    卷第147、148頁），及證人乙○○所證警員到場蒐證時伊全
    程在場等情（見原審卷第143頁）觀之，甲○○至上開檳榔
    攤搜索時已得經營者乙○○之同意無訛。雖甲○○於執行搜
    索時未依刑事訴訟法第131條之1規定，將乙○○同意之意旨
    記載於筆錄，於扣押該證物時，未依同法第139條規定，制
    作收據，然甲○○於執行搜索時，既已得乙○○同意，對乙○○之隱私權並無侵害可言，且其係尋線查訪，主觀上亦無
    故意違法搜索之意圖。又本件甲○○係於案發後始至該檳榔
    攤查訪，如不及時將該證據查扣，恐有滅失之虞，且乙○○
    亦於原審結證稱警員確有在其店內、外撿到彈頭、子彈等情
    （見原審卷第143頁），是本件上開證據之取得過程雖與法
    定程序未全然符合，然並未侵害被告之權益及訴訟上防禦，
    而本案所涉為在公眾得出入之場所發生之槍擊事件，案情重
    大，然員警採證違背法定程序之情節輕微，若遽捨棄該證據
    不用，被告可能逍遙法外，此與國民感情相悖，難為社會所
    接受，自有害於審判之公平正義。因此，本院審酌人權保障
    及公共利益之均衡維護，認該證據仍有證據能力。
  (三)本判決所引內政部警政署刑事警察局之鑑定書，為證人於審
    判外之書面陳述，雖屬傳聞證據，被告、辯護人及檢察官明
    知，但於準備程序及審判期日中均表示無意見，且迄言詞辯
    論終結亦未聲明異議，本院審酌上開證據資料製作時之情況
    ，尚無違法不當及證明力明顯過低之瑕疵，認為以之作為證
    據應屬適當，爰依刑事訴訟法第159條之5規定，認定前揭供
    述均有證據能力。
二、訊據上訴人即被告丙○○，對其與黃天助、同案被查獲人戊○○、己○○，及綽號「光頭」男子，暨其他不詳姓名年籍
    成年男子6人，共計11人，於事實欄所述時間，共同前往上
    址「獨一無二」檳榔攤，其有在檳榔攤內開四槍，在開第二
    槍至第四槍時均有拉槍機，並有四次蹲下撿彈殼等情事，先
    後於偵、審中供承不諱，惟矢口否認有違反槍砲彈藥刀械管
    制條例或恐嚇犯行，並先後辯稱：當天其是拿交出來給警察
    之槍枝開槍的，那槍枝是支道具槍，並無殺傷力，也不能擊
    發，只是有火花，現場遺留的子彈，非其所有，彈殼及彈頭
    ，亦不是其持有槍枝所擊發云云。惟查：
  (一)上揭時、地，該檳榔攤遭槍擊之情事，業據證人乙○○於原
    審審理時證稱：當時我躺在檳榔攤客廳之沙發上睡覺，有一
    個人進來，問我「三杯」在不在，我說不在這邊，接著一下
    子就乒乒乓乓，又從監視器看到外面一堆人在敲玻璃砸店，
    我就抱著頭蹲在沙發旁邊。當時丁○○看到有人開槍，她在
    那些人走掉後告訴我有人開槍。之後警察來查，才發現沙發
    後面有彈孔等語在卷（見原審卷136至145頁）。又證人丁○○於原審審理時證稱：當時第一個走進來的人問我「三杯」
    在不在，我就說他沒有在這邊，他們就走進去檳榔攤內，之
    後第一個進來的人走出來就開槍，我有看到開槍，也有聽到
    槍聲，在聽到第一聲槍聲時，玻璃櫥窗就被砸了，聲音很大
    ，而且玻璃一直往裡面飛。（檳榔攤及客廳受損情形？）裡
    面沙發、牆壁及門都有彈孔，飲料那些有被打破，外面玻璃
    櫥窗破掉等語（見原審卷157至162頁）。證人即承辦警員甲○○於原審審理時證稱：當時我聽朋友說新豐那邊有槍擊案
    ，朋友說是一間檳榔攤，我就去查訪，有人告訴我就在這一
    帶，我就側面去瞭解有無此事，之後就知道是這一間「獨一
    無二」檳榔攤，我去查訪時距離案發時間至少已四、五天，
    當時有發現1顆子彈、1顆彈頭，後來被害人通知我過去，我
    又找出1顆彈殼及1顆彈頭等物，當時我也有拍拉門、牆壁、
    椅子、木板被貫穿等之照片等語（見原審卷145至148頁），
    經核該三人所供稱檳榔攤有遭槍擊情事，悉屬相符。
  (二)被告於警詢、偵查及原審供稱：當時是綽號「光頭」男子打
    電話給我，說有事情，我就打電話找戊○○、己○○他們過
    去。當時「光頭」說對方有很多人，我就從家中帶槍出去，
    我進去時有問「三杯」在不在，後來我在現場有開槍等語（
    見偵1156號卷第6、7頁，偵575號卷第59頁，原審卷第198至
    200、203至204頁）。再者，91年9月22日凌晨零時40分24秒
    時，被告等人進到前揭「獨一無二」檳榔攤，並魚貫進入走
    道，當時是40分27秒時。進到檳榔攤之人共11個人，被告總
    共開了四槍，在開第二槍到第四槍時均有拉槍機之動作，被
    告有四次蹲下撿彈殼之動作，除被告外，黃天助係持扣案開
    山刀，其餘到場之人均持棍棒在檳榔攤外砸檳榔攤櫥窗玻璃
    等情，業據原審當庭勘驗案發當時監視器所拍攝畫面光碟片
    內容屬實，並製有勘驗筆錄一份在卷足稽（見原審卷第156
    頁背面），又有翻拍照片14幀及現場照片18幀足憑（見偵57
    5號卷第12至19、42至50頁，偵1156號卷第30至34頁）。此
    外，並有彈殼1顆、彈頭2顆等扣案佐證，益見乙○○、丁○○上開供稱該檳榔攤遭受槍擊等節，核與事實相符，自堪採
    信。
  (三)查獲之彈殼1顆、彈頭2顆，經送請內政部警政署刑事警察局
    鑑定結果，送驗彈殼1顆，認係已擊發口徑9mm制式彈殼，彈
    底標記為R-P 9mm LUGER；送驗彈頭2顆，其中1顆認係已擊
    發口徑9mm制式銅包衣彈頭，其上僅餘4條右旋來復線，另1
    顆認係已擊發口徑9mm制式銅包衣彈頭，其上僅餘2條右旋來
    復線。經比對結果，送鑑彈頭2顆，以比對顯微鏡比對結果
    ，其彈頭來復線之特徵相吻合，認均係由同一槍枝所擊發等
    情，有該局92年5月7日刑鑑字第0920036376號鑑定通知書可
    稽（見偵1156號卷第74至81頁，本院94年度上訴字第1116號
    卷60頁），足見現場所擊發之子彈應係制式子彈無訛。再依
    被告係持已裝填口徑9mm制式子彈之不詳槍枝射擊，該槍枝
    不僅能擊發，並已穿透前揭現場照片中所示之沙發、椅子及
    木質、塑膠質之拉門等物，足見被告所持有槍枝，確具有殺
    傷力，洵堪認定。從而，被告確有於前開時地，未經許可，
    持有可發射子彈具有殺傷力之槍枝、子彈射擊該檳榔攤，已
    極明確，要堪認定
  (四)被告雖辯稱：當時就是持扣案之玩具槍在檳榔攤開槍云云。
    但查：
  1.本案發生時間為91年9 月22日凌晨時分，當時證人乙○○及
    丁○○均未報警，是以警方並未及時到場，從而，並未當場
    扣得任何槍枝，而被告係遲至92年2月26日10時許，在其新
    竹縣新豐鄉○○村○○鄰○○路○段456號住處經警拘提到案，
    其也提出扣案槍枝1支及子彈5顆交予警方，並供述即為案發
    當時前往上述「獨一無二」檳榔攤開槍時所使用槍彈等情，
    業據被告於警詢時供述在卷（見偵1156號卷第5、6頁），並
    有新竹縣警察局竹北分局解送人犯報告書附卷足參（見同上
    偵查卷第4頁），足見扣案槍枝1支及子彈5顆並非案發當日
    即為警自上揭「獨一無二」檳榔攤當場扣得，至為顯明。且
    除被告供述外，亦無其他積極證據足資認定扣案槍彈確為被
    告於案發當日在「獨一無二」檳榔攤持以開槍之槍彈。
  2.扣案槍枝經送內政部警政署刑事警察局鑑定結果，送驗改造
    手槍1 支（含彈匣，槍枝管制編號：0000000000號），認係
    仿BERETTA 廠半自動手槍製造之金屬玩具手槍，經檢視，其
    槍管內具阻鐵，無法供發射彈丸使用，認不具殺傷力；送鑑
    子彈5顆，認均係玩具金屬空彈殼等情，有該局92年5月19日
    刑鑑字第0920034517號鑑定通知書在卷足佐（見偵1156號卷
    第64至66頁），足認扣案槍枝根本無法擊發，子彈且係金屬
    空彈殼，無法供射擊之用，然而，前述檳榔攤後方客廳旁沙
    發、拉門、椅子等處確有彈孔痕跡等情，有前述現場照片在
    卷足稽，則果被告確持其所交予警方扣案槍彈開槍射擊，該
    槍枝既無法擊發，又豈會在上揭檳榔攤後方客廳之沙發、椅
    子及拉門處造成彈孔痕跡？
  3.又被告於案發當時係第一位進入檳榔攤，再從走道進入後面
    客廳之人，其他人則魚貫跟著進入，之後，其他人再從走道
    走出到檳榔攤外面，這時已殿後之被告即舉槍朝走道方向盡
    頭射擊，共開了四槍等情，已據原審當庭勘驗案發當時監視
    器所拍攝畫面之光碟片內容屬實，並有前述之勘驗筆錄及翻
    拍照片足佐，已如前述。再依乙○○及丁○○於原審時所證
    述：客廳和檳榔攤間為木板隔間，客廳的沙發，椅子、拉門
    、隔板有彈孔等情（見原審卷第136頁背面、140、141頁背
    面、160頁）、前述尚有彈孔痕跡椅子、拉門、沙發之現場
    照片，及該椅子、拉門、沙發等物所在位置，確在從走道一
    進入檳榔攤後方客廳旁等，有證人乙○○所繪現場圖足憑（
    見原審卷150頁）等一切情狀研判，被告因在走道處朝走道
    內方向開槍射擊，從而，位在從走道進入檳榔攤後方客廳旁
    處之沙發、椅子及拉門等處有彈孔痕跡，悉相符合。是以被
    告一再辯稱確係持扣案槍枝1支及子彈5顆射擊云云，與乙○○、丁○○所證述內容、案發當時監視器所拍攝畫面、現場
    照片及現場遭槍擊後所留彈孔痕跡等，均不相符合，自難憑
    採。又乙○○、丁○○於偵審中已證述甚詳，並於原審經交
    互詰問在卷，本院審理時，經合法傳喚，並未到庭，本院因
    認事證已極明確，無待渠等到庭證述必要。
  4.本院前審依被告選任辯護人聲請，將被告交出之槍枝，與被
    告另外交出之底火47個，進行擊發時，是否具有聲光效果乙
    節，函請內政部警政署刑事警察局鑑驗，經該局進行試射結
    果（試射5顆），雖具「底火擊發聲響及拋殼效果」，此有
    該局94年10月25日函文可憑（參見本院前審卷第78頁），惟
    此試射結果，參以上開槍彈前揭之鑑驗報告，仍難據為被告
    上開所辯：該槍枝即係現場射擊槍枝云云之有利認定。被告
    選任辯護人於本院聲請勘驗比對案發當日及上開內政部警政
    署刑事警察局鑑驗函附之光碟，以證明被告於案發當日所持
    手槍是否具有殺傷力，核非必要，併此敘明。
  (五)被告另辯稱：為警所扣得彈殼1顆、彈頭2顆，非其開槍射擊
    後所留在現場之物云云。經查：
  1.證人即承辦警員甲○○知悉上揭槍擊案後，輾轉查訪，之後
    ，前往前開檳榔攤調查，當時發現1顆子彈及1顆彈頭，子彈
    是在後來找到彈殼的同一個地方找到，彈頭則是在後門外面
    找到的，彈頭有扁掉，應該是穿透木板牆後，打到遮雨棚鋼
    筋後掉下來所致，後來，被害人員工又通知甲○○過去，到
    了現場，被害人員工指給甲○○看，甲○○將箱子翻開，在
    走道旁一箱一箱飲料與走道旁牆壁間之夾縫中，又找出彈殼
    1顆，在電視旁邊發現彈頭1顆等情，業據甲○○於原審審理
    時證述綦詳（見原審卷146至148頁），乙○○亦證述：我有
    看到警察在我店裡後門外面撿到彈頭，也有在前面走道那邊
    撿到子彈等語（見原審卷143頁），與被告於案發當時係站
    在走道朝走道盡頭處開槍射擊，所可能遺留彈頭及彈殼之地
    點互核相符，且有前述之現場照片在卷可憑，其中1顆彈頭
    確有扁掉之情形，亦有彈頭照片附卷可證（參見偵1156 號
    卷第81頁）。
  2.乙○○及丁○○於案發後，均基於多一事不如少一事，且擔
    心還會有事發生之心態而未報警，本案之所以被查獲，係因
    證人甲○○經朋友告知有槍擊案後輾轉調查而得知等情，已
    如前述。乙○○於偵訊時尚且陳述：不要告丙○○等語明確
    （見偵1156號卷第59頁），苟若上開彈頭、彈殼等物，均非
    被告於案發當時在前述檳榔攤開槍射擊後所遺留，而係乙○○刻意誣陷，又豈有不在案發之後，立即主動報警查緝，反
    而自始至終均秉持不欲對被告提出告訴之態度之理？且伊僅
    需提出相關子彈、彈頭或彈殼，來作為誣指被告之犯行即足
    ，又何需刻意栽贓1顆業已扁掉之彈頭？再參以乙○○證稱
    ：經營檳榔攤過程只有被開槍射擊過這1次，丁○○所證：9
    1年9月22日案發後，檳榔攤就沒有再被砸店等語（見原審卷
    第164、160頁），從而，被告所辯稱：在現場所扣得彈殼1
    顆、彈頭2顆，非其開槍射擊後所留在現場之物云云，即難
    遽信。
  3.乙○○雖於原審證稱：案發後隔天在現場清理，當時並未發
    現彈殼或子彈等語（見原審卷138頁背面），然查，案發當
    日和被告共同前往上揭檳榔攤之其他不詳姓名年籍之成年男
    子等人，均持棍棒砸毀檳榔攤櫥窗玻璃等情，已為乙○○及
    丁○○證述明確，並為被告所不否認，且有現場照片8幀在
    卷足參（見偵575號卷第42至45頁），則就為能儘速恢復原
    貌以便繼續經營檳榔攤生意之乙○○立場觀之，其當務之急
    係清理遭砸店後所留下碎玻璃，故乙○○於原審時亦證述：
    當時被砸的玻璃就是店面及冰箱的玻璃，所以我也只清理這
    二部分等語（見原審卷139頁），而前開所述沙發、椅子或
    拉門上彈孔痕跡，相較沙發、椅子及拉門之體積而言，均非
    明顯，子彈及彈殼發現處又係在走道旁一箱飲料與牆壁中間
    夾縫處，彈頭二顆則分別係在電視旁邊及後門外面所找到等
    情，亦如前述，足見子彈、彈殼及彈頭原本所在地點，均非
    肉眼一望即明顯可見之處，是以在乙○○於案發後隔天清理
    時，因認檳榔攤後面客廳並無任何物品受損因而未清理之情
    形下，迄至甲○○循線前往上述檳榔攤調查時，及該店員工
    清理時，始行發現前述子彈及彈頭等物，亦與常情無違。
  4.依上所述，查獲之彈殼1顆、彈頭2顆，經送請內政部警政署
    刑事警察局鑑定結果，經比對結果，送鑑彈頭2 顆，以比對
    顯微鏡比對結果，其彈頭來復線之特徵相吻合，認均係由同
    一槍枝所擊發等情，有該局92年5月7日刑鑑字第0920036376
    號鑑定通知書在卷可稽（見偵1156號卷74至81頁）。本院為
    慎重起見，參酌被告選任辯護人之聲請，函請該局就「扣案
    彈殼是否與彈頭，由同一槍枝所擊發」、「扣案制式子彈，
    是否與該2顆彈頭或彈殼1顆，屬同一品牌」鑑驗惠覆，據該
    局覆稱：因涉案槍枝未送鑑，欠缺試射之彈頭、殼等比對標
    的，無法確認是否由同一槍枝所擊發。且扣案制式子彈1顆
    ，其彈底標記為SPEER 9mm LUGER，認係由美國SPEER公司製
    造之子彈，至彈殼1顆，其彈底標記為R_P 9mm LUGER，認係
    由美國REMINGON ARMS公司製造之子彈，應係不同公司製造
    之子彈等情，有該局函文可憑（見本院前審卷第79頁），足
    見扣案之制式子彈，與槍枝擊發所遺留之彈殼，應係不同廠
    牌，是被告辯稱該查獲制式子彈，並非其所遺留現場等語，
    尚堪採取。惟被告既係交出未具殺傷力之槍枝，拒不提出作
    案具殺傷力之槍枝，以致本院無從送請鑑驗，是依上述之各
    情，被告辯稱：彈頭2顆、彈殼1顆，非其使用槍枝所遺留之
    物，即難採信。
  5.甲○○於本院證稱：伊有去現場拍照，因現場有被移動，案
    發後一星期才去現場，伊在後門空屋靠柱那裡，撿到破碎彈
    頭，其他是乙○○拿給伊的，有將證物送驗，乙○○分二次
    將證物交給伊，第二次前往現場與第一次前往現場，約隔一
    星期等語（見本院前審卷第134、135頁），固與其於原審所
    證內容有出入，但甲○○同時證稱：以原審所證較正確等語
    在卷，衡諸常情，本院前審95年5月18日審理時，距案發91
    年9月，確已相隔近四年，且證物又係甲○○查獲一部分，
    檳榔攤之員工提供一部分，甲○○有上開出入證述，核與經
    驗法則無違，是甲○○上開之證述，難據為被告上開辯稱之
    有利認定。又被告選任辯護人於本院聲請將案發現場事後所
    照彈孔照片，函請刑事警察局鑑定是否由槍枝射擊所造成乙
    節，因本案事證已甚明確，核無必要。
  6.綜上所述，甲○○於前述檳榔攤查獲之彈殼1顆、彈頭2顆，
    應確係被告於案發當時所持具有殺傷力之槍枝開槍射擊後所
    遺留，應堪認定，被告此部分所辯，核係卸責之詞，不足採
    信。
  (六)再查，被告於偵查中供稱「（為何有人在那裡還開槍）我只
    是想嚇他們，沒想到有人最後才出來，我不曉得裡面有人」
    、黃天助亦供稱「（砸店之動機）只是想警告，不是要殺人
    ‧‧‧所以才要警告」等語（見偵1156號卷第50頁，偵575
    號卷第63頁），足見被告與黃天助二人，於當時開槍、持刀
    揮舞時具有恐嚇犯意，極為明確，檳榔攤內既有丁○○、乙○○二人在其內，自堪認伊等生命、身體受有危害，極為明
    灼，被告空口否認有恐嚇危害安全之犯行，核係卸責之詞，
    不足採信。從而，被告持有具殺傷力改造槍枝、具殺傷力之
    子彈及與黃天助共同恐嚇危害安全犯行，均極明確，已堪認
    定。
三、被告行為後，槍砲彈藥刀械管制條例業已修正，於94年1 月
    26日公布，同年月28日施行，有關未經許可，持有其他可發
    射子彈具有殺傷力之各式槍砲，係該當修正前槍砲彈藥刀械
    管制條例第11條第4項之罪，法定刑為一年以上七年以下有
    期徒刑，併科新臺幣七百萬元以下罰金，修正後已改列於槍
    砲彈藥刀械管制條例第8條第4項，法定刑並修正為三年以上
    十年以下有期徒刑，併科七百萬元以下罰金，比較新舊法之
    結果，以行為時之舊法較輕，依刑法第2條第1項但書規定，
    應適用有利於被告之舊法，即94年1月26日公布前槍砲彈藥
    刀械管制條例第11條第4項處罰。
四、被告行為後，於94年2月2日修正公布之刑法，業於95年7 月
    1日施行。修正後刑法第2條第1項規定：「行為後法律有變
    更者，適用行為時之法律。但行為後之法律有利於行為人者
    ，適用最有利於行為人之法律。」，係規範行為後法律變更
    所生新舊法律比較適用之準據法，於新法施行後，應適用修
    正後刑法第2條第1項之規定，為「從舊從輕」之比較（此條
    項規定，僅係新、舊法之比較適用之宣示性指導原則，並非
    實體刑罰法律，自不生行為後法律變更之比較適用問題）。
    且比較時應就罪刑有關之共犯、未遂犯、想像競合犯、牽連
    犯、連續犯、結合犯，以及累犯加重、自首減輕暨其他法定
    加減原因（如身分加減）與加減例等一切情形，綜其全部罪
    刑之結果而為比較（最高法院95年第8次刑事庭會議決議參
    照）。經查：
  (一)修正後刑法第33條第5款將罰金刑之最低額由銀元1元即新臺
    幣3元，修正提高為新臺幣1,000元，比較新、舊法結果，自
    以被告行為時即修正前之刑法第33條第5款規定較有利於被
    告，故關於罰金刑部分，應依刑法第2條第1項前段，適用修
    正前刑法第33條第5款之規定。
  (二)關於牽連犯部分：修正前刑法第55條就具有牽連關係之牽連
    犯，係規定應從一重罪處斷；而修正後之刑法，既已刪除牽
    連犯之規定，則所犯各罪即應依數罪併罰之規定分論併罰。
    比較修正前後之規定，以被告行為時之刑法第55條規定論處
    ，對被告較為有利。
  (三)關於共同正犯：新修正刑法第28條雖將舊法之「實施」修正
    為「實行」。其中「實施」一語，涵蓋陰謀、預備、著手及
    實行之概念在內，其範圍較廣；而「實行」則著重於直接從
    事構成犯罪事實之行為，其範圍較狹；二者之意義及範圍已
    有不同，是新修正刑法第28條共同正犯之範圍，已修正限縮
    於共同實行犯罪行為者始成立共同正犯，排除陰謀犯、預備
    犯共同正犯，新舊法就共同正犯之範圍，既因此而有變動，
    自均屬行為後法律有變更，而非僅屬文字修正，應有新舊法
    比較適用之問題 (最高法院96年度台上字第3773號判決意旨
    參照)。經比較修正前後之規定，雖以修正後之新法較有利
    於被告，然揆諸前揭說明，不得一部割裂適用不同之新舊刑
    法，是被告行為後刑法第28條之規定雖有變更且新法對其較
    為有利，惟因被告另適用舊法即行為時法之牽連犯等規定對
    其最為有利，綜其全部之結果而為比較，不宜割裂，故對被
    告仍應適用舊法即行為時法之刑法第28條規定論以共同正犯
    。
  (四)綜合比較上開新舊法結果，應以修正前刑法規定對被告較為
    有利，依修正後刑法第2條第1項規定，應適用修正前刑法之
    規定。
五、核被告所為，係犯修正前槍砲彈藥刀械管制條例第11條第4
    項未經許可持有可發射子彈具有殺傷力之槍枝罪、同條例第
    12條第4項之未經許可持有子彈罪、刑法第305條之罪。被告
    與黃天助二人就所犯恐嚇罪，有犯意聯絡及行為分擔，應論
    以共同正犯。被告所犯恐嚇罪，被害人有二人，應依想像競
    合犯規定，從一重論處。被告所犯上開二罪間，有方法結果
    之牽連關係，應從一重之持有改造槍枝罪處斷。起訴意旨認
    被告係持有不詳廠牌型號具有殺傷力制式手槍，而應構成修
    正前槍砲彈藥刀械管制條例第7條第4項之罪等語。然查，被
    告於前揭時地所持有已裝填子彈，復又開槍射擊之槍枝，並
    未於案發當時或之後，立即為警所扣得，且被告又一再堅詞
    否認其確有持制式手槍犯案等語。再者，被告於前揭時地開
    槍射擊後，遺留在案發現場即上揭「獨一無二」檳榔攤處，
    事後為警循線追查時，所扣得之彈殼及彈頭，業如前述，茲
    查，口徑9mm（9×19mm）制式子彈原設計即供口徑9mm（9×
    19mm）之制式槍枝使用（包含手槍、衝鋒槍等），故口徑9m
    m（9×19mm）之制式槍枝（包含手槍、衝鋒槍等）可供擊發
    口徑9mm（9×19mm）制式子彈，自無疑義；若土、改造之槍
    枝其彈室大小可供擊發口徑9mm（9×19mm）之制式子彈，且
    撞針撞擊力亦足以擊發口徑9mm（9×19mm）制式子彈，則該
    類土、改造槍枝亦可供擊發口徑9mm（9×19mm）制式子彈使
    用等情，有內政部警政署刑事警察局93年3月22日刑鑑字第
    0930058588號函一份足參（見原審卷第92頁），從而，亦難
    僅以被告開槍射擊後，遺留在現場者為已擊發口徑9mm之制
    式彈殼、已擊發口徑9mm制式銅包衣彈頭，即遽認被告係持
    有具殺傷力之制式槍枝犯案，應甚明確，茲公訴人嗣於原審
    具狀並陳稱變更起訴法條為修正前槍砲彈藥刀械管制條例第
    11條第4項之罪（見原審卷第131、196頁背面），從而，被
    告所犯應為修正前槍砲彈藥彈藥刀械管制條例第11條第4項
    之罪，要堪認定，法院自無須再變更起訴法條。又被告以一
    持有行為，同時持有可發射子彈具有殺傷力之槍枝及制式子
    彈，係以一行為觸犯修正前之槍砲彈藥刀械管制條例第11條
    第4項及同條例第12條第4項等二罪名，為想像競合犯，依刑
    法第55條之規定，應從一重之修正前槍砲彈藥刀械管制條例
    第11條第4項之規定處斷。
六、再查，被告於原審時雖供述：那時很亂，我又怕萬一有人衝
    出來怎麼辦，又很緊張，之前「光頭」又說有很多人，所以
    我想後面應該很多人在烤肉，我才會開槍等語（見原審卷第
    204頁），惟此部分除被告主觀上猜想臆測因而為此部分自
    白內容外，並無其他積極證據足資認定被告於案發當時持可
    發射子彈具有殺傷力之槍枝開槍射擊時，其所射擊方向即前
    述檳榔攤內走道盡頭處確有他人正在烤肉一節。而乙○○當
    時雖在前述檳榔攤後方客廳裡，然伊原本即在客廳內側沙發
    上休息睡覺，被告進入詢問伊綽號「三杯」之人在不在，答
    稱不在，被告即走出後，乙○○並未隨即跟出，仍留在原處
    ，之後被告係朝檳榔攤內走道盡頭處開槍射擊等情，業據乙○○證述在卷，並有乙○○所繪製之現場圖一份附卷足參（
    見原審卷第143、144、150頁），且經原審當庭勘驗案發當
    時監視器所拍攝畫面之光碟片內容屬實，已如前述，足見被
    告開槍射擊之方向亦非乙○○所在之處，從而，難認被告所
    為開槍射擊之行為，有何殺人之犯意及行為，附此敘明。
七、原審經審理結果，認被告未經許可持有槍枝罪證明確，予以
    論科（就恐嚇危害安全部分，不另為無罪諭知），固非無見
    。惟查：(一)依上所述，被告與黃天助二人應有共同恐嚇犯行
    ，則原審上開認定，即有違誤；(二)被告行為後，於94年2 月
    2日修正公布之刑法，業於95年7月1日施行，原判決未及比
    較新、舊法適用；(三)扣案之制式子彈一顆，經鑑定後與現場
    查扣之彈殼應係不同公司製造之子彈，並無證據證明認係被
    告所持有，原判決予以宣告沒收，亦有未洽，被告提起上訴
    ，否認持有之槍彈係具有殺傷力云云，核非可取，應予駁回
    。檢察官以被告另犯有恐嚇罪，指摘原判決不當，為有理由
    ，原判決亦有上開可議，即屬無可維持，應由本院撤銷改判
    。爰審酌被告持有可發射子彈具有殺傷力之槍枝、子彈，在
    前揭檳榔攤內有丁○○在，檳榔攤後方客廳內側有乙○○在
    之情形下，朝檳榔攤中走道後方盡頭處開四槍，且夥同多人
    前往檳榔攤逞兇鬥狠，所生危害至大，犯後交出並非其於案
    發當時所持且不具殺傷力槍枝予警方，圖以脫罪，偵、審中
    一再狡辯，否認犯罪，態度非佳，惟之前無刑事犯罪記錄，
    素行尚好等一切情狀，量處如主文第二項所示之刑。又被告
    犯罪時之刑法第42條第2項規定：「易服勞役以1元以上3 元
    以下，折算1日。但勞役期限不得逾6個月」，再依修正前罰
    金罰鍰提高標準條例第2條前段規定（現已刪除），就其原
    定數額提高為100倍折算1日，則本件被告行為時之易服勞役
    折算標準，應以銀元300元即新臺幣900元折算1日；惟95 年
    7月1日修正公布施行之刑法，將易服勞役折算標準移至第42
    條第3項，修正為：「易服勞役以新臺幣1,000元、2,000 元
    或3,000元折算1日。但勞役期限不得逾1年」，是新法修正
    易服勞役之折算標準，提高以新臺幣1,000元、2,000元、
    3,000元折算1日，使行為人易服勞役之日數減少，如折算結
    果，均未逾6個月之日數，則新法對行為人較為有利，自應
    就併科罰金部分，依新法諭知易服勞役之折算標準。被告所
    持不明廠牌型號可發射子彈具有殺傷力槍枝一支，為違禁物
    ，亦係供犯罪所用之物，雖未扣案，然並無證據證明業已滅
    失，爰依刑法第38條第1項第1款規定宣告沒收。黃天助所持
    開山刀一把，係黃天助所有，供被告與黃天助二人共犯恐嚇
    罪所用，應依刑法第38條第1項第2款，宣告沒收。又扣案制
    式子彈一顆，雖為違禁物，難認係被告持有，無從宣告沒收
    ，至丙○○交予警方扣案之改造手槍一支（含彈匣，槍枝管
    制編號0000000000號），及子彈五顆部分，均不具殺傷力，
    且非供被告犯罪所用、所得或預備之物，已如前述，爰不予
    宣告沒收之。扣案彈殼一顆、彈頭二顆，已遭擊發，並無殺
    傷力，非屬違禁物，亦不予宣告沒收之。
八、被告犯罪時間雖在96年4月24日之前，但被告所犯修正前槍
    砲彈藥刀械管制條例第11條第4項之罪，經本院宣告有期徒
    刑2年，屬中華民國九十六年罪犯減刑條例第3條第1項第4款
    規定不得減刑之罪，附此敘明。
據上論斷，應依刑事訴訟法第369條第1項前段、第364條、第299
條第1項前段，修正前槍砲彈藥刀械管制條例第11條第4項、第12
條第4項，刑法第2條第1項前段、第11條前段、第305條、第55條
、第42條第3項、第38條第1項第1款、第2款、修正前刑法第28條
、第55條，刑法施行法第1條之1第1項前段、第2項，判決如主文
。
本案經檢察官李月治到庭執行職務。
中    華    民    國    98    年    5     月    26    日
                  刑事第二十一庭審判長法  官  蘇隆惠
                                      法  官  楊力進
                                      法  官  許永煌
以上正本證明與原本無異。
如不服本判決，應於收受送達後十日內向本院提出上訴書狀，其
未敘述上訴之理由者並得於提起上訴後十日內向本院補提理由書
（均須按他造當事人之人數附繕本）「切勿逕送上級法院」。
                                      書記官  江采廷
中    華    民    國    98    年    5     月    26    日
附錄：本案論罪科刑法條全文
修正前槍砲彈藥刀械管制條例第11條第四項：
未經許可，持有、寄藏或意圖販賣而陳列第一項所列槍砲者，處
一年以上七年以下有期徒刑，併科新臺幣七百萬元以下罰金。
刑法第305條：
以加害生命、身體、自由、名譽、財產之事，恐嚇他人致生危害
於安全者，處2年以下有期徒刑、拘役或三百元以下罰金。


司法院資訊處製作；財團法人民間司法改革基金會備份。
